【裁判字號】    98,易,1563
【裁判日期】    990129
【裁判案由】    恐嚇取財
【裁判全文】
臺灣高雄地方法院刑事判決              98年度易字第1563號
公  訴  人  臺灣高雄地方法院檢察署檢察官
被      告  丁○○
上列被告因恐嚇取財案件，經檢察官提起公訴（98年度偵字第27566號）
，被告於本院準備程序中為有罪之陳述，經合議庭裁定由受命法
官依簡式審判程序獨任審理，本院判決如下：
    主  文
丁○○幫助犯恐嚇取財罪，處有期徒刑參月，如易科罰金，以新
臺幣壹仟元折算壹日。
    事  實
一、丁○○預見提供金融機構帳戶之提款卡及密碼等物給陌生人
    使用，有可能遭該人及其所屬之擄鴿勒贖集團不法利用，以
    遂行恐嚇取財之目的，竟以縱有人持其金融帳戶作為恐嚇取
    財之犯罪工具，亦不違背其本意之幫助恐嚇取財故意，於民
    國98年5 月11日晚上9 時30分許，在其位於高雄市三民區○○○路457 號11樓之4 之住處內，將其所申請開立之中華郵
    政股份有限公司高雄建工郵局申設之局號：0000000 號、帳
    號：0000000 號帳戶之存摺、印章、提款卡及密碼，以新臺
    幣（下同）3,000 元之代價，提供給擄鴿勒贖集團之姓名年
    籍不詳、綽號「阿祥」之成年男子使用，用以便利他人犯罪
    後，將金錢存入該帳戶而取得犯罪所得，使恐嚇取財所得款
    項及犯罪行為不易追查。嗣該擄鴿勒贖集團成員「阿祥」取
    得上開郵局存摺、印章、提款卡及密碼等物後，隨即基於恐
    嚇取財之犯意，於98年5 月14日某時許，在不詳地點，以架
    設鴿網之方式，分別擄獲丙○○、乙○○、甲○○飼養之賽
    鴿各1 隻、2 隻及1 隻，共計4 隻賽鴿，並於同日以電話分
    別聯繫丙○○、乙○○、甲○○，並向其等恫稱：若未匯款
    則不歸還賽鴿等語，致丙○○、乙○○、甲○○均心生畏懼
    ，遂分別於同日下午3 時13分許、1 時41分許、2 時2 分許
    ，依「阿祥」之指示，各匯出3,070 元、6,000 元、 2,500
    元之贖款至丁○○上開郵局帳戶內。嗣因丙○○、乙○○、
    甲○○報警處理，始循線查獲上情。
二、案經丙○○、乙○○、甲○○訴由雲林縣警察局西螺分局報
    告臺灣雲林地方法院檢察署呈請臺灣高等法院檢察署核轉臺
    灣高雄地方法院檢察署檢察官偵查起訴。
    理  由
一、本件被告丁○○所犯為死刑、無刑徒刑或最輕本刑為3 年以
    上有期徒刑以外之罪，其於準備程序中就被訴犯罪事實，為
    有罪之陳述，經法官告知簡式審判程序之旨，並聽取當事人
    之意見後，依刑事訴訟法第273 條之1 第1 項規定，裁定由
    受命法官獨任進行簡式審判程序，合先指明。
二、上揭犯罪事實，業據被告丁○○於本院審理時坦承不諱（見
    本院易字卷第16、26頁），核與證人即告訴人丙○○、乙○○、甲○○於警詢時所指訴遭不詳男子以擄鴿勒贖方式恐嚇
    ，而分別匯款如犯罪事實所載之金額至被告上開郵局帳戶內
    等情節均相符合（見警卷第6 至14頁），且有雲林縣警察局
    98年6 月3 日雲警刑一字第0980016700號函文1 紙暨所附中
    華郵政股份有限公司98年5 月20日儲密字第0981004033號函
    及「中華郵政股份有限公司經查有疑似不法情事帳戶資料一
    覽表」各1 份、郵政國內匯款單3 張、中華郵政股份有限公
    司高雄郵局98年6 月23日高營字第0982001576號函文1 紙暨
    所附高雄建工郵局（局號：000000-0）第000000-0號存簿儲
    金丁○○帳戶立帳申請書影本、交易詳情表及變更資料各 1
    份、雲林縣警察局西螺分局偵查隊受理詐騙帳戶通報警示簡
    便格式表1 份等在卷可稽（見警卷第15至25頁）。是本件被
    告之自白已有相當之證據資料予以補強，且與事實相符，應
    堪採認。
三、按金融帳戶為個人之理財工具，而政府開放金融業申請設立
    後，金融機構大量增加，一般民眾皆可以存入最低開戶金額
    之方式自由申請開設金融帳戶，並無任何特殊之限制，因此
    一般人申請存款帳戶極為容易而便利，且得同時在不同金融
    機構申請多數存款帳戶使用，故除非充作犯罪使用，並藉此
    躲避警方追緝，一般正常使用之存款帳戶，並無向他人租用
    或購買帳戶存摺等物，而使用他人帳戶之必要，此為一般人
    日常生活所熟知之常識。何況，金融存款帳戶，攸關存戶個
    人財產權益，專屬性甚高，衡諸常理，若非與本人有密切關
    係，不可能提供個人帳戶供他人使用，縱有交付個人帳戶給
    他人使用之特殊情形，亦必會瞭解他人使用帳戶之目的始行
    提供，參以坊間報章雜誌及新聞媒體，對於以擄鴿勒贖之不
    法方式恐嚇他人交付財物及該不法擄鴿勒贖集團經常收購他
    人存款帳戶，以隱匿渠等恐嚇取財犯罪之不法行徑，規避檢
    警等執法人員之查緝，類此在社會上層出不窮之案件，亦迭
    經報導及再三披露，而被告丁○○乃心智健全之成年人，自
    能預見將金融機構之帳戶交付給不認識之他人，有可能遭他
    人利用為與財產有關之犯罪工具，竟仍提供給他人使用，足
    認被告確有幫助他人實施恐嚇取財犯罪之不確定故意甚明。
    從而，本案事證明確，被告犯行堪以認定，應依法論科。
四、按刑法上之幫助犯，係對於犯罪與正犯有共同之認識，而以
    幫助之意思，對於正犯資以助力，而未參與實施犯罪之行為
    者而言，最高法院著有75年度臺上字第1509號、84年度臺上
    字第5998號及88年度臺上字第1270號判決意旨可供參照。是
    以，如未參與實施犯罪構成要件之行為，且係出於幫助之意
    思提供助力，即屬幫助犯，而非共同正犯。本件被告丁○○
    與該擄鴿集團成員「阿祥」並無共同實施恐嚇取財犯罪之犯
    意聯絡或行為分擔，僅基於幫助之意，提供上開郵局帳戶之
    存摺、印章、提款卡及密碼予「阿祥」使用，使「阿祥」得
    基於恐嚇取財之犯意，向告訴人丙○○、乙○○、甲○○恐
    嚇財物，遂行其恐嚇取財之犯行，是被告丁○○所為，係對
    於該擄鴿集團成員「阿祥」遂行恐嚇取財犯行，資以助力，
    揆諸上開判決意旨，自應成立幫助恐嚇取財罪。是核被告所
    為，係犯刑法第30條第1 項、第346 條第1 項之幫助恐嚇取
    財罪。被告並未實際參與恐嚇取財犯行，而係以幫助故意，
    實施構成要件以外之行為，係幫助犯，所犯情節較正犯輕微
    ，衡諸其犯罪情節，爰依刑法第30條第2 項規定，按正犯之
    刑減輕之。又被告以一提供上開郵局帳戶存摺、印章、提款
    卡及密碼之行為，幫助該擄鴿勒贖集團成員「阿祥」向告訴
    人丙○○、乙○○、甲○○恐嚇財物，致告訴人丙○○、乙○○、甲○○心生畏懼而交付財物，屬一行為觸犯數同一罪
    名之同種想像競合犯，應依刑法第55條僅論以一幫助恐嚇取
    財罪（臺灣高等法院暨所屬法院96年法律座談會刑事類提案
    第7 號研討結果參照）。爰審酌被告提供帳戶供不法之擄鴿
    勒贖集團成員「阿祥」使用，致告訴人丙○○、乙○○、甲○○受有如犯罪事實所載之損害，助長擄鴿勒贖集團財產犯
    罪之風氣，使恐嚇取財事件層出不窮發生，損害社會正當賽
    鴿活動，更使執法人員難以追查該擄鴿勒贖集團成員「阿祥
    」，增加告訴人丙○○、乙○○、甲○○求償之困難，實屬
    不該，惟念其犯後能於本院審理時坦承犯行，且並無前科，
    有臺灣高等法院被告前案紀錄表1 份可參，素行良好，並衡
    酌其犯罪動機、目的、智識程度及告訴人丙○○、乙○○、
    甲○○所受損害等一切情狀，量處如主文所示之刑，並考量
    其為國中畢業，家庭經濟狀況勉持等情（見警卷第2 頁），
    諭知如主文所示易科罰金之折算標準，以示懲儆。
五、至被告丁○○所有供本件恐嚇取財匯款使用之上開高雄建工
    郵局之局號：0000000 號、帳號：0000000 號帳戶之存摺、
    印章、提款卡，雖係被告幫助犯罪所用之物，惟既未扣案，
    且上揭帳戶業經警方查明係供恐嚇取財匯款所用，應遭該擄
    鴿勒贖集團成員「阿祥」放棄使用而丟棄滅失，為免日後執
    行之困難，爰不另為沒收之宣告，附此敘明。
據上論斷，應依刑事訴訟法第273 條之1 第1 項、第284 條之 1
、第299 條第1 項前段，刑法第30條第1 項前段、第2 項、第34
6 條第1 項、第55條、第41條第1 項前段，刑法施行法第1 條之
1， 判決如主文。
本案經檢察官戊○○到庭執行職務。
中    華    民    國    99    年    1     月    29    日
                      刑事第五庭      法  官  陳盈吉
以上正本證明與原本無異。
如不服本判決，應於判決送達後10日內，向本院提出上訴狀。
中    華    民    國    99    年    1     月    29    日
                                      書記官  陳展榮
附錄本判決論罪科刑法條：
中華民國刑法第30條
（幫助犯及其處罰）
幫助他人實行犯罪行為者，為幫助犯。雖他人不知幫助之情者，
亦同。
幫助犯之處罰，得按正犯之刑減輕之。
中華民國刑法第346條
（單純恐嚇罪）
意圖為自己或第三人不法之所有，以恐嚇使人將本人或第三人之
物交付者，處6 月以上5 年以下有期徒刑，得併科1 千元以下罰
金。
以前項方法得財產上不法之利益，或使第三人得之者，亦同。
前二項之未遂犯罰之。

司法院資訊處製作；財團法人民間司法改革基金會備份。
